臺灣臺北地方法院民事判決　　　　　　95年度重訴字第1442號
原　　　告　戊○○
訴訟代理人　謝恩華律師
複　代理人　岳珍律師
被　　　告　甲○○
　　　　　　乙○○
　　　　　　丁○○○
　　　　　　丙○○
　　　　　　己○○
共　　　同
訴訟代理人　邱昱宇律師
上列當事人間清償債務事件，本院於民國96年3月19 日言詞辯論
終結，判決如下：
    主  文
被告甲○○應給付原告新臺幣肆佰陸拾伍萬捌仟捌佰零伍元，及
自民國九十五年十一月二十四日起至清償日止，按年息百分之五
計算之利息。
被告乙○○應給付原告新臺幣肆佰陸拾伍萬捌仟捌佰零伍元，及
自民國九十五年十一月二十四日起至清償日止，按年息百分之五
計算之利息。
被告丁○○○應給付原告新臺幣肆佰陸拾伍萬捌仟捌佰零伍元，
及自民國九十五年十一月二十四日起至清償日止，按年息百分之
五計算之利息。
被告丙○○應給付原告新臺幣肆佰陸拾伍萬捌仟捌佰零伍元，及
自民國九十五年十一月二十四日起至清償日止，按年息百分之五
計算之利息。
被告己○○應給付原告新臺幣肆佰陸拾伍萬捌仟捌佰零伍元，及
自民國九十五年十一月二十四日起至清償日止，按年息百分之五
計算之利息。
訴訟費用由被告甲○○、乙○○、丁○○○、丙○○、己○○各
負擔五分之一。
本判決第一項於原告以新臺幣壹佰伍拾伍萬元供擔保後，得假執
行。但被告甲○○如以新臺幣肆佰陸拾伍萬捌仟捌佰零伍元預供
擔保，得免為假執行。
本判決第二項於原告以新臺幣壹佰伍拾伍萬元供擔保後，得假執
行。但被告乙○○如以新臺幣肆佰陸拾伍萬捌仟捌佰零伍元預供
擔保，得免為假執行。
本判決第三項於原告以新臺幣壹佰伍拾伍萬元供擔保後，得假執
行。但被告丁○○○如以新臺幣肆佰陸拾伍萬捌仟捌佰零伍元預
供擔保，得免為假執行。
本判決第四項於原告以新臺幣壹佰伍拾伍萬元供擔保後，得假執
行。但被告丙○○如以新臺幣肆佰陸拾伍萬捌仟捌佰零伍元預供
擔保，得免為假執行。
本判決第五項於原告以新臺幣壹佰伍拾伍萬元供擔保後，得假執
行。但被告己○○如以新臺幣肆佰陸拾伍萬捌仟捌佰零伍元預供
擔保，得免為假執行。
    事  實
一原告起訴主張：
  (一)其於民國84年12月間，與被告5 人及徐鴻欽、徐櫻君、徐楊
    素華、徐進忠等9 人，擔任訴外人誠和營造有限公司（下稱
    誠和公司）向第一商業銀行股份有限公司（下稱第一銀行）
    借款之共同保證人，嗣誠和公司因無力清償欠款，致其遭第
    一銀行追償，其在95年7 月間基於保證人之地位代誠和公司
    清償新台幣（下同）46,588,056元。而依民法第280 條規定
    ，原告與其他共同保證人之平均分攤額為46,588,056元，因
    原告之清償致使其他保證人同免責任，爰依民法第281 條第
    1 項規定，請求被告償還各自應分擔之部分等語。
  (二)聲明為：
    1.被告各應給付原告46,588,056元，及自起訴狀繕本送達翌
      日起至清償日止，按法定年利率百分之5計算之利息。
    2.願供擔保請准宣告假執行。
二被告則抗辯：
  (一)原告係年輕人，應無資力償還如此龐大之債務，代償債務之
    金額可能來自其父徐進忠。而誠和公司曾代徐進忠墊付新松
    山大樓價款36,932,764元，徐進忠卻以其名下松山區之土地
    及建物贈與其妻徐楊素華，並為原告向第一銀行設定最高限
    額抵押權60,000,000元，原告即以此代償誠和公司積欠該銀
    行之欠款46,588,056元。誠和公司已願於被告應負擔本案連
    帶保證之範圍內，將其對徐進忠之債權讓與被告，該公司並
    已訴請撤銷徐進忠之無償贈與行為，並訴請確認與該公司間
    之債權，於此等無償行為損及誠和公司之債權範圍，誠和公
    司自得依民法第244條第1、第4 項規定，聲請命受益人或轉
    得人回復原狀。惟因轉得人第一銀行為善意第三人，除原告
    繳清債務之外，勢將難以回復原狀塗銷抵押權設定，其應以
    金錢賠償誠和公司。誠和公司以主張與原告代其清償與第一
    銀行之款項主張抵銷，則原告得向主債務人求償之範圍，於
    超過5,711,582 元之範圍外已不存在，原告自不得向被告請
    求如其聲明所載金額。
  (二)聲明為：
    1.原告之訴駁回。
    2.如受不利益判決，願供擔保請准宣告免為假執行。
三得心證之理由：
  (一)按數人保證同一債務者，除契約另有訂定外，應連帶負保證
    責任；連帶債務人相互間，除法律另有規定或契約另有訂定
    外，應平均分擔義務；連帶債務人中之一人，因清償、代物
    清償、提存、抵銷或混同，致他債務人同免責任者，得向他
    債務人請求償還各自分擔之部分，並自免責時起之利息；民
    法第748條、第280條、第281條第1項分別定有明文。
  (二)原告主張兩造與徐進忠、徐楊素華、徐櫻君、徐鴻欽均為誠
    和公司向第一銀行借款之連帶保證人，因誠和公司無力清償
    欠款，原告乃於95年7月間以保證人身份代償46,588,056 元
    等情，業據其提出第一銀行出具之代償證明書為證，且為被
    告所不爭，堪予信實。兩造既同為誠和公司之保證人，對於
    誠和公司積欠第一銀行之債務，應負連帶保證之責，彼等間
    即為連帶債務人。而誠和公司積欠第一銀行之借款債務為
    46,588,056元，則10位保證人相互間應分擔之義務即為
    4,658,805 元，因原告已代誠和公司還款而使被告之保證債
    務消滅，則原告依民法第281條第1項規定，請求被告償還各
    自之分擔額，即屬有據。
  (三)被告雖辯稱：誠和公司對被告之父徐進忠有返還代墊款債權
    存在，該公司願將該等債權讓與被告，惟徐進忠業已脫產，
    且該公司乃對徐進忠、徐楊素華及原告均提起訴訟，請求撤
    銷脫產之詐害債權行為，並請求確認該公司積欠原告之債務
    ，在超過5,711,582 元之範圍內不存在，則原告並無權請求
    被告各給付4,658,805 元云云。惟縱認被告所辯屬實，徐進
    忠對誠和公司所負之代墊款債務，本與兩造無涉；況觀諸被
    告所提出誠和公司對徐進忠、徐楊素華及原告所提訴訟之追
    加起訴狀，誠和公司乃以自己名義對渠等提出訴訟，並未將
    其對徐進忠之債權讓與被告行使，則縱認徐進忠有原告所指
    之脫產行為，亦難認對被告有何影響，被告以誠和公司提出
    該件訴訟置辯，否認伊對原告所負返還分擔額之義務，難謂
    有理，並不足採。
  (四)綜上所述，原告對被告有請求返還分擔額之請求權存在，則
    其依民法第281條第1 項規定，請求被告各給付其4,658,805
    元，及自起訴狀繕本送達翌日即95年11月24日起至清償日止
    ，按年息百分之5計算之利息，為有理由，應予准許。
  (五)兩造各陳明願供擔保，請准宣告假執行及免為假執行，經核
    於法均無不合，爰各酌定相當擔保金額，併予准許之。
  (六)本件事證已明，兩造其餘主張及舉證，核與判決結果無影響
    ，爰不再一一論列，併予敘明。
四訴訟費用負擔之依據：民事訴訟法第78條、第85條第1項。
中　　華　　民　　國　　96　　年　　3 　　月　　30　　日
                  民事第六庭    法　官　陳婷玉
以上正本係照原本作成
如對本判決上訴，須於判決送達後20日內向本院提出上訴狀
中　　華　　民　　國　　96　　年　　3 　　月　　30　　日
                       　　　　 書記官　詹雪娥
